【裁判字號】    98,訴,4260
【裁判日期】    990226
【裁判案由】    毒品危害防制條例
【裁判全文】
臺灣臺中地方法院刑事判決              98年度訴字第4260號
公  訴  人  臺灣臺中地方法院檢察署檢察官
被      告  甲○○
上列被告因毒品危害防制條例案件，經檢察官提起公訴（98年度
毒偵字第4127號），被告於準備程序就被訴事實為有罪之陳述，
經告以簡式審判程序之旨，並聽取當事人意見後，合議庭裁定由
受命法官獨任進行簡式審判程序，本院判決如下：
    主    文
甲○○施用第一級毒品，累犯，處有期徒刑壹年。
    犯罪事實
一、甲○○前因施用毒品案件，經本院以91年度毒聲字第3373號
    裁定送觀察、勒戒後，認無繼續施用毒品之傾向，於民國92
    年5月9日執行完畢釋放，並由臺灣臺中地方法院檢察署檢察
    官以92年度毒偵緝字第91號為不起訴處分確定。復於上開觀
    察、勒戒執行完畢釋放後 5年內，再因施用毒品案件，經本
    院以95年度訴字第3403號判處有期徒刑 8月確定；又因犯竊
    盜罪，經本院先後以95年度中簡字第3547號、96年度中簡字
    第20 4號分別判處有期徒刑5月、6月確定；另因施用毒品案
    件，經本院以96年度訴字第1419號判處有期徒刑10月確定，
    嗣均獲裁定減刑並定應執行刑為有期徒刑 9月又15日確定，
    經送監執行，於97年 5月22日執行完畢。不料甲○○仍不知
    悔改，復基於施用第一級毒品海洛因之犯意，於98年 8月19
    日上午8時許，在台中市○區○○街110號居住處，先將海洛
    因置於注射針筒內加水稀釋後，再注射血管之方式，施用第
    一級毒品海洛因1次。嗣於98年8月19日16時40分許，在台中
    縣大里市○○路 130號之萬寶保齡球館前，因行跡可疑為警
    盤查，經其同意於同日19時許接受尿液採驗，結果呈嗎啡陽
    性反應，因而查悉上情。
二、案經臺中縣警察局霧峰分局報告臺灣臺中地方法院檢察署檢
    察官偵查起訴。
    理    由
一、上開犯罪事實，業據被告甲○○於本院訊問、準備程序及審
    判期日均坦白認罪（見本院卷第24、26、30頁），且被告前
    揭採尿送驗結果，確呈海洛因經人體代謝後之可待因、嗎啡
    陽性反應，有臺中縣警察局霧峰分局毒品尿液真實姓名對照
    表、詮昕科技股份有限公司於98年8月27日出具原樣編號F00
    00000之濫用藥物尿液檢驗報告在卷可憑（見警卷第6、7頁)
    。是被告之自白應與犯罪事實相符，堪認其確有上開施用海
    洛因之行為。
二、按施用第一、二級毒品為犯罪行為，毒品危害防制條例第10
    條定有處罰明文，故施用第一、二級毒品者，依前揭規定本
    應科以刑罰，惟基於刑事政策，對合於一定條件之施用者，
    依同條例第20條、第23條之規定，施以觀察、勒戒或強制戒
    治之保安處分。又毒品危害防制條例於92年7月9日修正公布
    ，自93年1月9日施行，其中第20條、第23條將施用毒品之刑
    事處遇程序，區分為「初犯」及「5年內再犯」、「5年後再
    犯」。依其立法理由之說明：「初犯」，經觀察、勒戒或強
    制戒治後，應為不起訴處分或不付審理之裁定；經觀察、勒
    戒或強制戒治執行完畢釋放後，「5 年內再犯」者，因其再
    犯率甚高，原實施之觀察、勒戒及強制戒治既已無法收其實
    效，爰依法追訴或裁定交付審理。至於經觀察、勒戒或強制
    戒治執行完畢釋放後，「5 年後再犯」者，前所實施之觀察
    、勒戒或強制戒治已足以遮斷其施用毒品之毒癮，為期自新
    及協助其斷除毒癮，仍適用「初犯」規定，先經觀察、勒戒
    或強制戒治之程序。從而依修正後之規定，僅限於「初犯」
    及「5年後再犯」2種情形，始應先經觀察、勒戒或強制戒治
    程序。倘被告於5年內已再犯，經依法追訴處罰，縱其第3次
    （或第 3次以上）再度施用毒品之時間，在初犯經觀察、勒
    戒或強制戒治執行完畢釋放5年以後，已不合於「5年後再犯
    」之規定，且因已於「5 年內再犯」，顯見其再犯率甚高，
    原實施觀察、勒戒或強制戒治，已無法收其實效，即應依該
    條例第10條處罰。至於第3次（或第3次以上）施用毒品之時
    間，是否宜有期間限制？以多久為適宜？則分屬刑事政策、
    專門醫學之範圍，非審判機關所能決定，有待循立法途徑解
    決（最高法院97年度第5次刑事庭會議、95年度第7次刑事庭
    會議決議參照）。查被告前因施用毒品案件，經本院以91年
    度毒聲字第3373號裁定送觀察、勒戒後，認無繼續施用毒品
    之傾向，於92年5月9日執行完畢釋放，並由臺灣臺中地方法
    院檢察署檢察官以92年度毒偵緝字第91號為不起訴處分；再
    因施用毒品案件，經本院以95年度訴字第3403號判處有期徒
    刑 8月確定；又因施用毒品案件，經本院以96年度訴字第14
    19號判處有期徒刑10月確定等情，有臺灣高等法院被告前案
    紀錄表在卷可稽（見本院卷第3至8頁）。本件被告施用第一
    級毒品海洛因之犯行，距其上開觀察勒戒執行完畢釋放之時
    間雖均已逾 5年，但因其犯毒品危害防制條例第10條之罪，
    於觀察勒戒執行完畢釋放以後，已於 5年內再犯毒品危害防
    制條例第10條之施用毒品罪，並經刑事判決確定，已如前述
    ，是本件施用毒品之行為，即與單純之初犯毒品危害防制條
    例第10條之施用毒品罪，經觀察勒戒或強制戒治執行完畢釋
    放以後「5 年後再犯」之情形有別。又被告經觀察勒戒釋放
    後，既於 5年內再施用毒品，足見先前所實施之觀察勒戒尚
    不足以遮斷其施用毒品之毒癮，已無法收其實效，是被告既
    非於首次觀察勒戒執行完畢後 5年內，均無任何施用毒品之
    犯行，揆諸上開最高法院刑事庭會議決議意旨，被告所為本
    件施用毒品犯行，即無現行毒品危害防制條例第20條第 3項
    之適用，自毋須依同條第1項、第2項規定施予觀察、勒戒或
    強制戒治之處遇程序，而應逕依毒品危害防制條例第23條第
    2 項規定訴追處罰。綜上所述，本件被告施用第一級毒品海
    洛因之犯罪事證已臻明確，其犯行洵堪認定，應依法論罪科
    刑。
三、查海洛因係毒品危害防制條例第2第2項第 1款所定之第一級
    毒品，不得非法施用、持有。被告施用海洛因，核其所為，
    係犯毒品危害防制條例第10條第 1項之施用第一級毒品罪。
    被告施用毒品前之持有第一級毒品之行為，本應論以持有第
    一級毒品罪，惟持有後進而施用，其持有之低度行為應各為
    施用之高度行為所吸收，不另論以持有罪責。被告曾因施用
    毒品案件，經本院以95年度訴字第3403號判處有期徒刑 8月
    確定；又因犯竊盜罪，經本院先後以95年度中簡字第3547號
    、96年度中簡字第 204號分別判處有期徒刑5月、6月確定；
    另因施用毒品案件，經本院以96年度訴字第1419號判處有期
    徒刑10月確定，嗣均獲裁定減刑並定應執行刑為有期徒刑 9
    月又15日確定，經送監執行，於97年 5月22日執行完畢，有
    臺灣高等法院被告前案紀錄表在卷可參，其於徒刑執行完畢
    ，5 年以內故意再犯本件有期徒刑以上之罪，為累犯，應依
    刑法第47條第 1項之規定加重其刑。爰審酌被告素行不佳，
    有多次犯罪前科之素行（參卷附臺灣高等法院被告前案紀錄
    表）、高中畢業之智識程度、經濟勉可維持之生活狀況（見
    警卷第2頁被告警詢筆錄受詢問人資料)，其因施用毒品，經
    觀察、勒戒執行完畢後，仍不思戒惕，且無視於毒品對於自
    身健康之戕害及國家對於杜絕毒品犯罪之禁令，再次施用毒
    品，未見戒除惡習之決心，惡性非輕，本案之量刑自不宜較
    前案所處有期徒刑10月之刑期為輕，然念及被告犯後能坦承
    犯行，態度良好，其施用毒品並無危害他人，犯罪手段尚屬
    平和，暨施用毒品者均有相當程度之成癮性及心理依賴，其
    犯罪心態與一般刑事犯罪之本質並不相同，應側重適當之醫
    學治療及心理矯治為宜等一切情狀，量處如主文所示之刑，
    以示懲儆。
四、據上論斷，應依刑事訴訟法第273條之1第 1項、第299條第1
    項前段，毒品危害防制條例第10條第 1項，刑法第11條前段
    、第47條第1項，判決如主文。
本案經檢察官乙○○到庭執行職務。
中    華    民    國    99    年    2     月    26    日
            刑事第四庭    法  官  張恩賜
以上正本證明與原本無異。
如不服本判決，應於收受判決後10日內向本院提出上訴書狀，並
應敘述具體理由；其未敘述上訴理由者，應於上訴期間屆滿後20
日內向本院補提理由書（均須按他造當事人之人數附繕本）「切
勿逕送上級法院」。
                          書記官  黃舜民
中    華    民    國    99    年    2     月    26    日
附錄本案論罪科刑法條
毒品危害防制條例第10條第1項：
施用第一級毒品者，處六月以上五年以下有期徒刑。

司法院資訊處製作；財團法人民間司法改革基金會備份。
